臺灣高等法院臺中分院刑事裁定　　　　 94年度交抗字第547號
抗　告　人
即受處分人　甲○
上列抗告人因聲明異議案件，不服臺灣彰化地方法院中華民國94
年8月5日所為裁定 （94年度交聲字第338號）提起抗告，本院裁
定如下:
    主　　  文
抗告駁回。
    理　　  由
一、原處分機關即交通部公路總局臺中區監理所彰化監理站略以
    ：彰化縣警察局員林分局員警舉發異議人即受處分人甲○駕
    駛車主丁玫瑛所有車號PY－2840號自用小客車於民國93年 9
    月17日17時30分許，行經彰化縣大村鄉○○路28巷8 號前，
    因「肇事致人受傷逃逸者（肇事致賴劉忍受傷）」違規，異
    議人不服舉發提出申訴，本站遂於 93年6月14日以彰監四字
    第裁 64－I00000000號裁決書，裁處異議人即受處分人甲○
    吊銷駕駛執照，終身禁考，逾期則依裁決書處罰主文規定裁
    處，於法並無不合等語。
二、抗告意旨略以：伊當天駕駛之小客車車齡近20年，已老舊不
    堪，平常偶有機械運轉不順、甚至半途熄火情形，伊亦常會
    下車查看車況；事故當天，伊有下車察看，但確實未發現有
    人受傷，才會駛離現場，如伊發現有人受傷，焉會棄之不顧
    ，伊並非肇事逃逸，原審未查，逕為駁回異議之裁定，為此
    提出抗告云云。
三、按汽車駕駛人，駕駛汽車肇事致人受傷或死亡，應即採取救
    護或其他必要措施，並向警察機關報告，不得駛離，違者吊
    扣其駕照3個月至6個月，逃逸者吊銷駕駛執照，道路交通管
    理處罰條例第62條第1 項定有明文；復按汽車駕駛人，曾依
    前揭規定吊銷駕駛執照者，終身不得考領駕駛執照，道路交
    通管理處罰條例第67條第1項亦有明定。
四、經查：抗告人即受處分人甲○（以下簡稱抗告人）固不否認
    有於上揭時間，駕駛車牌號碼PY－2840號自用小客車，沿彰
    化縣大村鄉○○路28巷右側車道由西往東方向行駛，適與被
    害人賴劉忍發生擦撞，造成被害人傷害結果之事實，並有道
    路交通事故調查報告表 (一)（二)、道路交通事故現場圖各
    1份及現場照片14 張附存於彰化縣警察局員林分局刑案偵查
    卷可參，惟抗告人矢口否認有何肇事逃逸之行為，辯稱：前
    開車輛老舊，故其於車輛行駛時常見些微震動或雜音，致使
    誤以為當天係擦劃路邊樹枝而忽略可能傷及過往行人云云。
    然觀諸道路交通事故調查報告表 (一)（二)、道路交通事故
    現場圖、照片、車損及證人指述肇事後現場之位置，並輔以
    抗告人自承其行經該處時係屬直行車、無來車之情況下，當
    無抗告人所稱因之擦畫路邊樹枝所出雜音之可能性；況抗告
    人業於警詢時供稱：伊行駛該路段時有聽到無法形容之聲音
    ，伊因此有下車查看等語 （見警卷93年9月17日調查筆錄）
    ，顯見當天碰撞之聲音必與平時其所駕駛之車輛因老舊所發
    出之聲音有相當大的不同，亦與一般刮擦樹枝之聲音不同，
    否則其實無特別停車下車查看之理。至其雖辯稱下車察看時
    並未發現撞到人云云，惟查抗告人自稱其停車處與被害人倒
    地處之間係一直線道路，中間並無障礙物，距離僅約16至18
    公尺，抗告人又自承曾到其車後查看 （見警卷93年9月19日
    調查筆錄），其竟稱未發現被害人，顯與常理有違；況證人
    賴炘達在警詢時證稱：「‧‧‧我離開事故現場約10幾公尺
    聽到撞擊聲後，轉頭查看發現紅色自小客車PY─2840號停車
    車門打開，以為該車下來處理交通事故，又行駛時看見該自
    小客車加速往我前面而過，遂立即記下車號‧‧‧」等語（
    見警卷93年9月17日調查筆錄），於偵查中結證稱：「我當
    天送便當給阿婆（被害人賴劉忍）後，我們二人一同出門，
    她要出去倒垃圾，我騎機車離去‧‧‧，聽到後方車輛撞擊
    聲，因為我沒戴安全帽，所以聽的很清楚，應該不是樹枝的
    聲音，我看到甲○有下車察看的動作，‧‧‧，他察看完後
    急忙的上車加速離去，因為巷子很小車速通常不會太快，但
    他開得很快，感覺上是要逃離現場的樣子」、「當時前後左
    右均無其他車輛」等語 （見偵查卷第9頁、第10頁），足見
    該次事故撞擊聲非小，而被告既已下車察看，如未發現肇事
    ，衡情當無察看後急忙上車，並在小巷中迅即加速逃離之必
    要。再參酌異議人上開所涉駕車逃逸之公共危險罪嫌，業經
    臺灣彰化地方法院檢察署檢察官以93年偵字第7745號緩起訴
    處分確定，有該緩起訴處分書一件附卷可稽。
五、綜上所述，抗告人上開辯解，應係事後卸責之詞，不足採信
    ，其肇事致人受傷而逃逸之事實，堪以認定。從而裁罰機關
    據以裁罰，即無不合，原審因而駁回其異議，即無不當。抗
    告意旨仍執前詞否認違規，而指摘原裁定不當，為無理由，
    應予駁回。至抗告人雖已與被害人達成和解，然與本件交通
    違規之成立與否無關，如抗告人認其中部分規定過於嚴苛，
    尚非本院所得變更，附予敘明。
據上論斷，應依道路交通案件處理辦法第26條、刑事訴訟法第41
2條，裁定如主文。
中　　華　　民　　國　　94　　年　　10　　月　　14　　日
              刑事第十庭  審判長法　官　林　照　明
                                法　官　吳　重　政
                                法　官　唐　光　義
上列正本證明與原本無異。
不得再抗告。
                                書記官　王　麗　珍
中　　華　　民　　國　　94　　年　　10　　月　　17　　日
                                                      Ｒ
